【裁判字號】    90,交易,603
【裁判日期】    901231
【裁判案由】    過失致死
【裁判全文】
臺灣高雄地方法院刑事判決                          九十年度交易字第六三號
    公  訴  人  臺灣高雄地方法院檢察署檢察官
    被      告  甲○○
右列被告因過失致死案件，經檢察官提起公訴（九十年度偵字第五一九九號），本院
判決如左：
    主  文
甲○○因過失致人於死，處有期徒刑捌月。
    事  實
一、甲○○於民國九十年三月九日晚上九時三十分許，駕駛車牌號碼ＢＥ－００一九
    號小貨車，沿高雄縣旗山鎮○○路○段台二十一線由北往南方向行駛，途經該路
    五八號電桿處，原應注意汽車在快、慢車道間變換車道時，應注意安全距離，並
    應讓直行車先行，雖當時天色晚、夜間無照明，但天候晴、視距良好、直路、柏
    油路面乾燥、無障礙或其他缺陷，而依其智識、能力又無不能注意之情事，竟因
    尿急欲停路邊如廁，而疏於注意及此，未保持行車間隔安全距離，亦未讓直行車
    先行，即貿然變換車道。適有陳家豪騎乘車牌號碼ＯＷＤ－六七一號重型機車，
    沿上開路段由北往南同向行駛而來，遭未保持行車安全距離、貿然變換車道之甲
    ○○所駕駛上開小貨車所擦撞，致陳家豪人車當場倒地，旋因頭部外傷、顱內出
    血，送醫不治而死亡。甲○○於肇事後犯罪未被發覺前，委託不知姓名之路人報
    案，並在現場等候，向前往現場處理之警員承認肇事，自首而願接受裁判。
二、案經高雄縣警察局旗山分局報請台灣高雄地方法院檢察署檢察官偵查起訴。
    理  由
一、訊據被告甲○○固供承有於右揭時、地與被害人所騎乘之機車發生擦撞而肇事等
    情，然矢口否認有何過失，辯稱：伊並未變換車道，係被害人從後面自行來撞伊
    車云云。惟查：
（一）上開被告如何駕駛小貨車，擦撞被害人所騎乘之機車而肇事，致被害人受有頭
      部外傷，嗣因顱內出血不治死亡等事實，業據被害人家屬乙○於警、偵訊及本
      院調查時指訴綦詳，並有高雄縣警察局旗山分局道路交通事故調查報告表暨所
      附現場圖、車禍現場照片十二幀附卷可稽。又被害人陳家豪確因本件車禍致受
      有頭部外傷，因顱內出血不治死亡一情，亦經台灣高雄地方法院檢察署檢察官
      督同法醫師相驗明確，製有勘驗筆錄、相驗屍體證明書、驗斷書各一紙附卷足
      憑。
（二）被告於偵查及本院訊問時均辯稱：當時伊係因尿急，將小貨車暫停路邊云云，
      惟參諸上開卷附道路交通事故調查報告表現場圖及照片所示：機車碎片、刮地
      痕在快車道，小貨車頭朝西南、尾略東北，斜向插放於慢車道近水溝處，與機
      車倒地位置相距達五點九公尺之遙；兩車之撞擊點係在被告小貨車左後車尾、
      被害人機車車頭等情，依兩車之肇事後位置狀態，雙方行進方向、路線、車損
      等相關跡證綜合研判，苟如被告所辯：伊車係暫停路邊遭被害人自後撞及一節
      屬實，衡情被害人之機車碎片當無全部散落於快車道上，被告之小貨車亦無斜
      向插放慢車道上之理，參以被告於警訊時供稱：是因尿急欲停車方便而發生擦
      撞一節，證人即現場處理警員丙○○亦於本院審理時到庭證述：到現場時，被
      告係向伊陳述要停車到路旁上廁所，結果死者即擦撞他的車等語觀之，堪認本
      件事故乃因被告駕駛汽車欲暫停方便，而任意變換車道、未保持安全距離，於
      行進間擦撞被害人機車所致。準此，被告前開所辯及嗣於本院審理時改口：伊
      並非因尿急而暫停下車，亦未變換車道云云，俱屬事後畏罪飾卸之詞，委無足
      取。其確有未保持安全距離即變換車道之過失行為，堪予認定。
二、按汽車在快慢車道間變換車道時，應注意安全距離，道路交通安全規則第九十七
    條第五款定有明文。被告駕車依法本應負有前開注意義務，依車禍發生當時雖天
    色晚、夜間無照明，但天候晴、視距良好、直路、柏油路面乾燥、無障礙或其他
    缺陷，而依其智識、能力又無不能注意之情事，竟疏於注意及此，未保持行車間
    隔安全距離，亦未讓直行車先行，即貿然變換車道，致擦撞同向直行而來之被害
    人機車，因之肇致本件車禍事故，其有過失甚明。況本件車禍經送請臺灣省高屏
    澎區車輛行車事故鑑定委員會鑑定結果，亦認定：「甲○○駕駛小貨車變換車道
    未注意安全距離為肇事因素；陳家豪無肇事因素」等語，有該鑑定委員會九十年
    十一月十六日高屏澎鑑字第九０一七二一號函所附鑑定意見書存卷可按，被告確
    有前述之過失，至臻明確。又被害人確因本件車禍傷重不治死亡一節，已如前述
    ，與被告之過失行為間，顯有相當因果關係。至公訴人所敘被告過失情節，雖與
    本院認定有異，然公訴事實既已敘及基本社會事實，本院自得審究認定，不受公
    訴人所述過失責任認定之拘束，併予敘明。本件事證明確，被告上開過失致人於
    死之犯行，堪予認定。
三、本件被告駕駛小貨車肇事致人於死，核其所為係犯刑法第二百七十六條第一項之
    過失致人於死罪。被告肇事後雖未親自報案，然其於警察機關尚未知悉犯罪事實
    或發覺犯罪人前在現場等候，並向到場處理之警員坦承肇事並願接受裁判一節，
    已經證人即到場處理警員丙○○於本院審理時證述明確（見本院九十年十二月二
    十日審判筆錄），是被告上開所為合於刑法第六十二條前段自首之要件，爰依法
    減輕其刑。審酌被告前科尚可，有卷附台灣高等法院被告全國前案紀錄表及台灣
    高雄地方法院檢察署刑案資料查註記錄表各一份在卷可按，本次因一時疏於注意
    而肇事，惡性非重，惟肇事後猶飾詞狡辯，全然未見具體悔過認錯表現，及事後
    雖已與被害人家屬達成民事和解，有其所提出之卷附調解書一份可憑，惟迄未依
    該調解條件給付分文，未賠償被害人家屬一節，已據其自承在卷，犯後態度可議
    等一切情狀，量處如主文所示之刑，以示懲儆。
據上論斷，應依刑事訴訟法第二百九十九條第一項前段，刑法第二百七十六條第一項
、第六十二條前項，罰金罰鍰提高標準條例第一條前段，判決如主文。
本案經檢察官葉淑文到庭執行職務。
中      華      民      國      九十    年    十二月    三十一    日
                                  臺灣高雄地方法院刑事第六庭
                                      審判長法  官  趙家光
                                            法  官  張世賢
                                            法  官  林韋岑
右正本證明與原本無異。
如不服本判決，應於判決送達後十日內，向本院提出上訴狀。
                                            書記官  董明惠
中      華      民      國      九十    年    十二     月    三十一     日
【附錄本判決論罪科刑法條】
刑法第二百七十六條第一項：
  因過失致人於死者，處二年以下有期徒刑、拘役或二千元以下罰金。


司法院資訊處製作；財團法人民間司法改革基金會備份。
